【裁判字號】    98,審訴,23
【裁判日期】    980630
【裁判案由】    違反毒品危害防制條例
【裁判全文】
臺灣臺東地方法院刑事判決              98年度審訴字第23號
公  訴  人  臺灣臺東地方法院檢察署檢察官
被      告  甲○○
                （現另案於臺灣臺東監獄東成分監執行中）
上列被告因施用毒品案件，經檢察官提起公訴（98年度毒偵字第
139號），本院依簡式審判程序審理判決如下：
    主    文
甲○○施用第一級毒品，累犯，處有期徒刑壹年。
    犯罪事實
一、甲○○前因施用毒品案件，經臺灣高等法院高雄分院裁定送
    觀察勒戒後，因有繼續施用毒品之傾向，再經裁定令入戒治
    處所施以強制戒治，於民國88年1月19日停止戒治釋放出所
    ，並付保護管束，於88年7月23日保護管束期滿視為執行完
    畢。於前開強制戒治執行完畢釋放後5年內，復因施用毒品
    案件，經臺灣高雄地方法院以93年度訴字第627號判處有期
    徒刑1年確定。另因麻醉藥品管理條例、竊盜案件，分別經
    同院以86年度訴字第1779號判處有期徒刑8月、臺灣高等法
    院高雄分院以87年度上訴字第386號判處有期徒刑5年4月、5
    月確定、經最高法院以88年度臺上字第376號駁回上訴確定
    ，與上開施用毒品案件接續執行，經減刑後，於96年10月5
    日執行完畢。詎仍不知悛悔，基於施用第一級毒品海洛因之
    犯意，於98年2月15日下午3、4時許，在其位於高雄市旗津
    區○○○路住處附近之公用廁所內，以點燃香菸之方式，施
    用海洛因1次。嗣於98年2月17日下午1時5分，在高雄市苓雅
    區○○○路8巷5號前，因甲○○行跡可疑而為警盤查，發現
    其為毒品管制人口，且其手臂上有針孔痕跡，而經其同意後
    採驗其尿液送驗後，結果呈嗎啡陽性反應，始查悉上情。
二、案經高雄市政府警察局苓雅分局移送臺灣高雄地方法院檢察
    署呈請臺灣高等法院檢察署檢察長令轉臺灣臺東地方法院檢
    察署檢察官偵查起訴。
    理    由
一、據以論罪之證據名稱：
（一）被告甲○○於本院準備程序及審理時之自白。
（二）高雄市政府警察局苓雅分局偵辦煙毒麻藥案件嫌疑人尿液
      採證代碼對照表1份、濫用藥物尿液檢驗體監管紀錄表、
      高雄市立凱旋醫院濫用藥物尿液檢驗報告各1份。
（三）臺灣臺東地方法院檢察署刑案資料查註紀錄表、臺灣高等
      法院被告前案紀錄表各1份。
（四）綜上各節相互佐證，被告自白核與事實相符，應堪採信，
      本件事證明確，被告犯行堪以認定，應予依法論科。
二、論罪量刑之理由：
（一）按經觀察、勒戒或強制戒治執行完畢釋放後，5年內再犯
      第10條之罪者，應由檢察官偵查起訴，毒品危害防制條例
      第20條第3項、第23條第2項分別定有明文。而參酌該條例
      第20條第3項立法理由：「觀察、勒戒或強制戒治後5年後
      再犯者，顯見前所實施之觀察、勒戒或強制戒治已足以遮
      斷其施用毒品之癮，為期自新及協助其斷除毒癮，對此5
      年後再犯者爰明定仍適用初犯之規定，先經觀察勒戒、強
      制戒治之程序」及第23條第2項之立法理由：「經觀察、
      勒戒或強制戒治後5年內再犯者，其再犯率甚高，原據以
      實施之觀察勒戒及強制戒治既已無法收其實效，爰施以刑
      事處遇」，足見5年後再犯者，應再適用觀察、勒戒程序
      ，係因前所實施之觀察、勒戒或強制戒治已足以遮斷其施
      用毒品之癮，致5年內未再犯，故再予其自新機會，重啟
      觀察、勒戒程序；如觀察、勒戒或強制戒治執行完畢釋放
      後5年內曾再犯施用毒品案件，且於再犯後5年內復有施用
      毒品犯行，則之前戒毒程序顯未能有效遮斷其施用毒品之
      癮，依前開立法意旨，自無再施以觀察、勒戒之必要，應
      由檢察官偵查起訴（最高法院95年第7次刑事庭會議決議
      暨97年度第5次刑事庭會議決議意旨參照）。被告甲○○
      前因施用毒品案件，於88年1月19日停止戒治釋放出所，
      並付保護管束，於88年7月23日保護管束期滿視為執行完
      畢，已如前述，本次公訴人起訴被告施用毒品之犯行係於
      98年2月15日，雖距離前述強制戒治執行完畢釋放日已逾5
      年，然被告於前述強制戒治執行完畢釋放日後5年內，即
      曾因再犯施用毒品案件，經臺灣高雄地方法院以93年度訴
      字第627號判處罪刑確定，揆諸前開說明，公訴人就被告
      本件施用毒品之犯行提起公訴，核無違誤，自應由本院依
      法判決。
（二）按海洛因為毒品危害防制條例所列管之第一級毒品，該條
      例第2條第2項第1款規定甚明，是核被告甲○○所為，係
      犯毒品危害防制條例第10條第1項之施用第一級毒品罪。
      被告持有第一級毒品之低度行為，應為施用第一級毒品之
      高度行為所吸收，不另論罪。被告前有如犯罪事實欄所載
      之論罪科刑執行情形，此有臺灣高等法院被告前案紀錄表
      1份附卷可考，其於有期徒刑執行完畢後，5年以內故意再
      犯本案有期徒刑以上之罪，為累犯，應依刑法第47條第1
      項之規定加重其刑。爰審酌被告前經觀察勒戒、強制戒治
      之機會，仍再為施用毒品犯行而受刑之宣告與執行，猶因
      施用海洛因再犯本罪，顯未衷心悛悔，漠視法令之禁制，
      恣意濫用藥品，惟兼衡酌其施用海洛因所生危害實以自戕
      健康為主，於他人尚無明顯重大危害，及犯後終能供認無
      隱，態度尚佳，其生活狀況、智識程度等一切情狀，量處
      如主文所示之刑。
三、應適用之法條：
    依刑事訴訟法第273條之1第1項、第299條第1項前段、第310
    條之2、第454條，毒品危害防制條例第10條第1項，刑法第1
    1條前段、第47條第1項，判決如主文。
本案經檢察官乙○到庭執行職務
中    華    民    國    98    年    6     月    30    日
                   刑事第二庭   法  官  盧亨龍
以上正本證明與原本無異。
如不服本判決應於收受送達後10日內向本院提出上訴書狀，並應
敘述具體理由；其未敘述上訴理由者，應於上訴期間屆滿後20日
內向本院補提理由書（均須按他造當事人之人數附繕本）。「切
勿逕送上級法院」。告訴人或被害人對於本判決如有不服，請書
具不服之理由狀，請求檢察官上訴者，其上訴期間之計算係以檢
察官收受判決正本之日期為準。
                                書記官  石佳琪
中    華    民    國    98    年    7     月    1     日
附錄本案論罪科刑法條全文：
毒品危害防制條例第10條
施用第一級毒品者，處六月以上五年以下有期徒刑。
施用第二級毒品者，處三年以下有期徒刑。


司法院資訊處製作；財團法人民間司法改革基金會備份。
